最高法院刑事判決　　　　　　九十四年度台上字第四五五九號
　　上　訴　人　甲○○
 　　　　　　　　　　　 11.
　　　　　 　　 丙○○
 　　　　　　　　　　　 11.
　　　　　　　　丁○○
 　　　　　　　　　　　 10.
　　　　　　　　乙○○
　　　　　　　　　　　　83號.
上列上訴人等因妨害自由等罪案件，不服台灣高等法院台中分院
中華民國九十一年十二月五日第二審判決（九十一年度上訴字第
一五七五號，起訴案號：台灣台中地方法院檢察署九十年度偵字
第一四０七八、一五六九一號），提起上訴，本院判決如下：
    主  文
原判決關於甲○○、丙○○、丁○○、乙○○妨害自由部分撤銷
，發回台灣高等法院台中分院。
其他上訴駁回。
    理  由
一、撤銷發回部分：
本件原判決撤銷第一審科刑之判決，改判仍依牽連犯之例論處上
訴人等共同以非法方法，剝奪人之行動自由罪刑（丙○○累犯）
，固非無見。
惟查(一)、按刑法第三百零二條之妨害自由罪，係妨害他人自由之
概括的規定，如以使人行無義務之事，或妨害人行使權利為目的
，而其強暴、脅迫復已達於剝奪人行動自由之程度，即祇成立本
罪，不應再依同法第三百零四條論處。誠以此項使人行無義務之
事，或妨害人行使權利之低度行為，應為剝奪人行動自由之高度
行為所吸收，不能以其目的係在使人行無義務之事，或妨害人行
使權利，認為係觸犯刑法第三百零二條第一項及第三百零四條第
一項之二罪名，依同法第五十五條從一重處斷。原判決認定上訴
人等四人至許田林住處，由上訴人甲○○質問許田林有關郭勝坤
之詳細地址，許田林因不知悉而予以拒絕，並欲以行動電話報警
處理，上訴人等四人即共同基於妨害他人行使權利及剝奪他人行
動自由之犯意聯絡，強行將許田林之行動電話取走，復將許田林
強行推入自小客車中，旋由台中縣豐原市往后里鄉方向行駛，剝
奪許田林之行動自由，理由欄並論述上開阻止許田林報警而拿取
行動電話之強制罪與妨害自由罪間有方法結果之牽連關係，惟查
原判決既認定上訴人等為迫使許田林告知郭勝坤住址，而於其拒
絕告知郭勝坤之詳細地址時，即基於妨害自由之故意，則渠等實
施強暴拿取行動電話及強行推入車內，均應為妨害自由之部分行
為，原判決認係犯強制罪、妨害自由罪，並依牽連犯論處，前開
論述顯有可議，適用法則亦有未當。(二)、起訴書犯罪事實欄，記
載上訴人等於強行將許田林推入車內，旋沿台中縣豐原市○○路
往后里方向行駛，其後至后里馬場旁之天山馬場ＫＴＶ冷飲店，
共同以強灌許田林酒類之強暴手段，使許田林行無義務之事，原
判決對此未予審認，復未說明理由，亦有已受請求之事項未予判
決之違誤。以上或為上訴意旨所指摘，或屬本院得依職權調查之
事項，應認原判決關於妨害自由部分有撤銷發回更審之原因。
二、上訴駁回部分：
按最重本刑為三年以下有期徒刑之罪之案件，經第二審判決者，
不得上訴於第三審法院，刑事訴訟法第三百七十六條第一款定有
明文。本件上訴人等另犯傷害罪部分，原審認係觸犯刑法第二百
七十七條第一項之罪，核屬刑事訴訟法第三百七十六條第一款之
案件，依上開說明，既為第二審判決，自不得上訴於第三審法院
，上訴人對此部分提起上訴（未聲明一部不服，視為全部上訴）
，顯為法所不許，應予駁回。
據上論結，應依刑事訴訟法第三百九十五條前段、第三百九十七
條、第四百零一條，判決如主文。
中　　華　　民　　國　九十四　年　　八　　月　十八　　日
                      最高法院刑事第八庭
                          審判長法官  呂　潮　澤
                                法官  吳　昆　仁
                                法官  孫　增　同
                                法官  吳　昭　瑩
                                法官  趙　文　淵
      本件正本證明與原本無異
                                      書  記  官
中　　華　　民　　國　九十四　年　　八　　月　二十二　日
                                                   Ｙ
